# 请教陈版：合并问题

提问人：跨度防护 时间：2017-12-30 17:59:10
背景： 2015 年 11 月 30 日，A合并B100%股权，属于同一控制下企业合并，合并日，A对B的长投 106 ；B权益类科目如下：实收资本80 ，期末未分配利润 26 。处理方式如下：（ 1 ） 2014 年 12 月 31 日，A编制合并报表时，需将B资表、利表纳入，B的实收资本在合并报表中调整为资本公积，其他科目简单相加；（ 2 ）A在 2015 年 11 月 30 日编制合并日报表时，合并调整分录如下： 借：实收资本80.00 借：期未分配利润 26.00 贷：长期股权投资 106.00 合并原则，由于A账面无资本公积，B的未分配利润26 不予恢复（假设该处理是正确的，不考虑将资本公积冲成负数的方式）。因为未恢复留存收益， 2015 年 11 月 30 日合并报表该关系“期初未分配利润+本期净利润-“期末未分配利润”=26. 请教陈版：假设不予恢复的处理正确，该差异是否合理？ （ 3 ） 2015 年 12 月31 日。B报表情况如下： 2015 年 12 月当期净利润为-12，期末未分配利润为 14 。A在 2015 年 12 月 31 日编制合并日报表时，合并调整分录如下： 1 、权益法调整（仅调整 2015 年 12 月当月） 借： 长期股权投资 -12.00 贷： 投资收益-12.00 2、权益类科目抵消 借： 实收资本 80.00 借： 期末未分配利润 14.00 （26-12=14）
贷： 长期股权投资 94.00 （106-12=94） 3 、损益类科目抵消 借： 投资收益
-12.00 借： 利润分配及其他调整 26.00 （由于未恢复一体化存续金额，需将一体化存续金额从正常合并的子公司期末未分配利润中扣除） 贷： 期末未分配利润 14.00 因为未恢复留存收益， 2015 年 12 月 31 日合并报表该关系“期初未分配利润+本期净利润-“期末未分配利润”=26. 请教陈版：假设不予恢复的处理正确，该差异是否合理？ （ 4 ）由于未恢复一体化存续金额 26 ，并且一体化存续金额已从正常合并的子公司期末未分配利润中扣除，权益变动表中将扣除的该金额计入“（二）所有者投入和减少资本-其他 -26”. 请教陈版：该处理是否正确。

回答人：chenyiwei
1 、还是建议尽可能完全恢复被合并方留存收益，体现将被合并方以前年度利润表纳入合并报表所导致的留存收益滚存影响，否则在合并股东权益变动表中会出现一些令人难以理解的“所有者权益内部结转”项目。就如你所说如果无法完全恢复，那就只有通过一些特殊项目从留存收益转回资本公积了。 2 、 2015 年末抵销，建议直接借：资本公积，贷：长期股权投资 106 即可，以后年度也是一直延续该分录。如果不希望合并后的资本公积出现负数，则再增补一笔从未分配利润转入资本公积的抵销调整分录，将资本公积的负数填平即可。无需模拟权益法再抵销。 3 、合并权益变动表中，直接将本期支付的收购对价款作为“所有者投入和减少资本——其他”的负数发生额转出即可。

提问人：跨度防护 时间：2017-12-31 14:45:55
请教陈版，因为准则说明一体化存续不足冲减资本公积的，将不能恢复的情况在附注中说明即可，个人觉得您建议的处理以及不恢复的处理均没有问题。所以，如果不恢复，仅是导致合并利润表与合并资产负债表未分配利润的不勾稽，而这个不勾稽正是未恢复的一体化留存收益导致的，即该不勾稽可以解释，所以我认为两种方法均可以接受，您觉得呢？

回答人：chenyiwei
也可以。但这样一来，合并股东权益变动表中就有一些特殊的“所有者权益内部结转”项目了。

提问人：跨度防护 时间：2018-01-02 00:02:39
陈版，这个差异计入“所有者投入和减少资本——其他”是不是更好点？

回答人：chenyiwei
这种不能完全恢复被合并方留存收益的差异，实际上是所有者权益的内部结转，即从未分配利润转到资本公积。